臺灣臺南地方法院刑事裁定
111年度聲字第445號
聲明異議人  
即  受刑人  郭清益


上列聲明異議人即受刑人因公共危險案件，對於臺灣臺南地方檢
察署檢察官執行之指揮（111年度執字第1925號）不服，聲明異
議，本院裁定如下：
    主  文
 聲明異議駁回。
    理  由
一、聲明異議意旨略以：聲明異議人即受刑人（下稱受刑人）因
    不能安全駕駛致交通危險案件，經本院以110年度交簡字第3
    962號判決判處有期徒刑5月，如易科罰金，以新臺幣（下同
    ）1,000元折算1日確定，但檢察官於執行傳票上記載「不准
    易科罰金、不准易服勞動」等字句，此執行之指揮，業已影
    響被告權益。又受刑人此次犯罪，犯罪時間距前次因不能安
    全駕駛致交通危險案件之犯罪時間已逾5年，與臺灣高等檢
    察署研議統一酒駕再犯發監標準之不准易科罰金原則之規定
    不符，且受刑人本次犯行，並未造成嚴重法益侵害結果，實
    無非予入監執行，否則難收矯正之效或難以維持法秩序之情
    況。況受刑人年紀已大，難以求職謀生，現與離婚之女兒及
    2名年幼之外孫同住，若入監執行，即無他人可照顧該2名外
    孫，進而影響女兒之工作，使家庭陷入困境。為此，爰以臺
    灣臺南地方檢察署檢察官111年度執字第1925號執行之指揮
    不當為由，聲明異議等語。
二、按受刑人或其法定代理人或配偶以檢察官執行之指揮為不當
    者，得向諭知該裁判之法院聲明異議，刑事訴訟法第484條
    定有明文。而檢察官就得易科罰金或得易服社會勞動之有期
    徒刑或拘役執行之案件，若於傳喚受刑人之傳票上註明該受
    刑人不得易科罰金或不得易服社會勞動之旨，應認檢察官實
    質上已為否定該受刑人得受易刑處分利益之指揮命令，該部
    分之記載，自得為聲明異議之標的，不受檢察官尚未製作執
    行指揮書之影響（最高法院107年度臺抗字第404號刑事裁定
    意旨參照）。又所謂指揮執行為不當，係指就刑之執行或其
    方法違背法令，或雖非違法而因處置失當，致受刑人蒙受重
    大不利益者而言（最高法院108年度臺抗字第770號刑事裁定
    意旨參照）。
三、按犯最重本刑為5年以下有期徒刑以下之刑之罪，而受6月以
    下有期徒刑或拘役之宣告者，得以1,000元、2,000元或3,00
    0元折算1日，易科罰金；但易科罰金，難收矯正之效或難以
    維持法秩序者，不在此限，刑法第41條第1項固有明文。惟
    有期徒刑或拘役得易科罰金之案件，法院所諭知者，僅係易
    科罰金折算之標準，至應否准許易科罰金，應由執行檢察官
    審酌受刑人如不執行所宣告之刑，是否難達科刑之目的、難
    收矯正之成效或維持法秩序，以作為其裁量是否准予易科罰
    金之憑據。而此項易刑處分之准許與否，係法律賦予檢察官
    指揮執行之裁量權限，倘未有逾越法律授權、專斷等濫用權
    力之情事者，自不得任意指摘為違法（最高法院107年度臺
    抗字第277號刑事裁定意旨參照）。又上開易刑處分之否准
    ，係法律賦予檢察官指揮執行時之裁量權限，執行檢察官自
    得考量受刑人之實際情況，是否有難收矯正之效或難以維持
    法秩序，以作為其裁量是否准予易科罰金或易服社會勞動之
    憑據，非謂一經判決宣告易科罰金之折算標準，執行檢察官
    即應為易科罰金或易服社會勞動之易刑處分。又所謂「難收
    矯正之效」及「難以維持法秩序」，乃立法者賦與執行檢察
    官得依具體個案，考量犯罪特性、情節及受刑人個人特殊事
    由，審酌應否准予易刑處分之裁量權，檢察官就此項裁量權
    之行使，僅於發生裁量瑕疵之情況，法院始有介入審查之必
    要，倘檢察官之執行指揮，其程序上已給予受刑人就其個人
    特殊事由陳述意見之機會（包括在檢察官未傳喚受刑人，或
    已傳喚受刑人但受刑人尚未到案前，受刑人先行提出易科罰
    金聲請等情形），實體上並已就包含受刑人所陳述關於其個
    人特殊事由在內之刑法第41條第1項但書或第4項所指情形予
    以衡酌考量，則難認其裁量權之行使有何違法或不當可言。
    易言之，執行檢察官就受刑人是否確因易科罰金或易服社會
    勞動，而有難收矯正之效，或難以維持法秩序之情事，有裁
    量判斷之權限，法院僅得審查檢察官裁量時其判斷之程序有
    無違背法令、事實認定有無錯誤、其審認之事實與刑法第41
    條第1項但書、第4項之裁量要件有無合理關連、有無逾越或
    超過法律規定之範圍等問題，原則上不宜自行代替檢察官判
    斷受刑人有無上開情事。倘執行檢察官經綜合評價、衡酌後
    ，仍認受刑人有上開不適宜為易刑處分之情形，而為否准受
    刑人易科罰金或易服社會勞動之執行命令，則屬執行檢察官
    裁量權之合法行使範圍，自不得任意指為違法或不當（最高
    法院110年度臺抗字第1188號、106年度臺抗字第1034號刑事
    裁定意旨參照）。　
四、經查：
（一）受刑人因不能安全駕駛致交通危險案件，經本院以110年度交簡字第3962號判決判處有期徒刑5月，如易科罰金，以1,000元折算1日確定；嗣臺灣臺南地方檢察署檢察官執行本案時，以受刑人曾因同類案件，於101年受緩起訴處分確定並繳交公益金，於103年經法院判處有期徒刑3月確定並易科罰金，於105年經法院判處有期徒刑5月並入監執行，足認易科罰金難收矯正之效且難以維持法秩序為由，不准受刑人易科罰金、易服社會勞動，並將此不准易科罰金、不准易服社會勞動之決定以執行傳票通知受刑人；後受刑人知悉後，提出陳述意見狀，主張上開執行之指揮不當，經檢察官審核後，仍以同一理由不准易科罰金、不准易服社會勞動，並發函通知受刑人等事實，有被告之臺灣高等法院被告前案紀錄表、臺灣臺南地方檢察署檢察官101年度偵字第10050號緩起訴處分書、本院103年度交簡字第4341號判決、105年度交簡字第325號判決、臺灣臺南地方檢察署111年3月4日111年度執字第1925號執行傳票及卷宗各1份附卷可稽，足認檢察官已經審核受刑人之意見、前案紀錄等情形，仍作成不准易科罰金、不准易服社會勞動之決定，並通知受刑人無誤。據此，檢察官於指揮執行之程序，以受刑人之前案紀錄（包含易科罰金、入監服刑情形）為據，依其專業判斷，認受刑人如不入監執行所宣告之刑，難收矯正之效且難以維持法秩序，故不准受刑人易科罰金或易服社會勞動，係為使受刑人就其犯行付出代價以達懲治教化及遏止再犯之法規範目的所作成之決定，所為之裁量與准否易刑處分之要件亦具有合理之關連性，而屬針對個案所為「合於法律授權目的之合義務性裁量」，與比例原則、平等原則、不當聯結禁止原則無違，亦無認定事實錯誤、濫用判斷權限、裁量怠惰或其他違法瑕疵情事，自應予以尊重。　
（二）受刑人雖以上情聲明異議，然而：
　１、為避免各地方檢察署就酒駕再犯之發監標準寬嚴不一，造
      成部分受刑人以遷徙戶籍之方式規避入監服刑，而衍生違
      反公平原則之疑慮，臺灣高等檢察署研議統一酒駕再犯發
      監標準之原則，並已將研議結果函報法務部備查。依據研
      議結果，被告5年內三犯刑法第185條之3第1項之罪者，原
      則上即不准予易科罰金，但有下列情形之一者，執行檢察
      官得斟酌個案情況考量是否准予易科罰金：一、被告係單
      純食用含有酒精之食物(如：薑母鴨、麻油雞、燒酒雞)，
      而無飲酒之行為。二、吐氣酒精濃度低於0.55mg/l，且未
      發生交通事故或異常駕駛行為。三、本案犯罪時間距離前
      次違反刑法第185條之3第1項之罪之犯罪時間已逾3年。四
      、有事實足認被告已因本案開始接受酒癮戒癮治療。五、
      有其他事由足認易科罰金已可收矯正之效或維持法秩序者
      。就上開研議結果法務部已准予備查，並通函臺灣高等檢
      察署及各地方檢察署作為是否對於酒駕再犯案件准予易科
      罰金之標準，俾統一酒駕再犯發監標準，避免執行不公等
      情，固有受刑人提出之法務部及臺灣高等檢察署函各1份
      附卷可稽。惟對於依法得易科罰金之案件，是否准予易科
      罰金，本係法律賦予檢察官指揮執行之裁量權限，臺灣高
      等檢察署上開研議結果，乃針對5年內三犯刑法第185條之
      3第1項之罪者，剝奪檢察官之裁量權，不許檢察官准予易
      科罰金，僅就符合但書部分，回復檢察官之裁量權。至於
      不屬「5年內三犯刑法第185條之3第1項之罪」者，仍應回
      歸法律之適用，由檢察官依法裁量，而非反面推論成「一
      律准予易科罰金」。從而，受刑人以其非5年內三犯刑法
      第185條之3第1項之罪為由，主張檢察官不准易科罰金、
      不准易服社會勞動之指揮不當，尚有誤會。
  ２、受刑人雖另以其家庭困境為由，請求本院撤銷檢察官上開
      執行之指揮，並准予易科罰金。然受刑人若因犯罪而入監
      執行，縱使影響家庭生活，亦屬受刑人因犯罪所需承受之
      代價，與檢察官執行指揮之合法、正當與否無涉，自不能
      以受刑人自己之責任，反推檢察官之執行指揮有何違法或
      不當之處。從而，受刑人此項主張，亦非可採。
五、綜上所述，依據受刑人聲明異議所執理由，難認檢察官所為
    執行之指揮有何違法或不當之處。此外，復無證據證明檢察
    官有何誤認事實、逾越法律授權、恣意專斷或將與事件無關
    之因素考慮在內等濫用裁量之情事。從而，本件聲明異議為
    無理由，應予駁回。
據上論斷，應依刑事訴訟法第486條，裁定如主文。
中　　華　　民　　國　　111 　年　　3 　　月　　21　　日
　　　　　　　　　刑事第九庭  法　官　李俊彬
以上正本證明與原本無異。
如不服本裁定，應於收受送達後5日內向本院提出抗告狀。（應
附繕本）
　　　　　　　　　　　　　　　書記官  李俊宏
中　　華　　民　　國　　111 　年　　3 　　月　　21　　日